【裁判字號】    97,易,581
【裁判日期】    980409
【裁判案由】    竊盜
【裁判全文】
臺灣宜蘭地方法院刑事判決               97年度易字第581號
公  訴  人  臺灣宜蘭地方法院檢察署檢察官
被      告  甲○○
上列被告因竊盜案件，經檢察官提起公訴（97年度偵字第4156號
），本院判決如下：
    主  文
甲○○犯竊盜罪，累犯，處有期徒刑肆月，如易科罰金，以新臺
幣壹仟元折算壹日。
    事  實
一、甲○○前因侵占、偽造文書案件，經本院以93年訴字第16號
    判決判處有期徒刑七月、四月，應執行有期徒刑十月確定，
    復因詐欺案件，經本院以94年宜簡字第218號判決判處有期
    徒刑四月，如易科罰金，以銀元三百元折算一日確定，經接
    續執行後，甫於民國96年4月21日假釋縮刑期滿執行完畢。
    緣薔蜜強烈颱風於97年9月27日至29日間，從宜蘭縣南澳地
    區登陸，強風豪雨肆虐臺灣地區，造成嚴重災情，計有二人
    死亡，二人失蹤，多處地區淹水、交通中斷，全台逾百萬戶
    停電，其中猶以登陸地點宜蘭縣災情最為慘重。甲○○於風
    災過後，於97年10月2日下午5時許，行經宜蘭縣礁溪鄉○○
    路48巷1號附近，見宜蘭縣礁溪鄉公所（以下簡稱礁溪鄉公
    所）所有、設置於該處之鐵製「道路輔助標示牌」一組因遭
    颱風強風吹襲而倒於該處路旁水溝內，且礁溪鄉公所於風災
    結束後，尚未及將之扶正修復，豈料甲○○於明知該「道路
    輔助標示牌」仍屬公家機關所有、所管領占有之物，竟仍基
    於意圖為自己不法所有之竊盜犯意，徒手將前揭「道路輔助
    標示牌」搬運至其所騎駛之三輪車上，而將之竊取載離現場
    ，企圖持以變賣得款，然於同日晚間6時40分許，於行經宜
    蘭縣礁溪鄉○○路77之1號前，即為警當場查獲，並扣得上
    開「道路輔助標示牌」一組（已由警方發還予礁溪鄉公所員
    工）。
二、案經宜蘭縣警察局礁溪分局報請臺灣宜蘭地方法院檢察署檢
    察官偵查起訴。
    理  由
一、按被告以外之人於審判外之言詞或書面陳述，除法律有規定
    者外，不得作為證據。又被告以外之人於審判外之陳述，雖
    不符前四條之規定，而經當事人於審判程序同意作為證據，
    法院審酌該言詞陳述或書面陳述作成時之情況，認為適當者
    ，亦得為證據。當事人、代理人或辯護人於法院調查證據時
    ，知有第159條第1項不得為證據之情形，而未於言詞辯論終
    結前聲明異議者，視為有前項之同意，刑事訴訟法第159條
    第1項、第159條之5第1項、第2項分別定有明文。本件證人
    吳源喜於警詢之陳述，雖係被告以外之人於審判外之陳述，
    但檢察官及被告就上開警詢之陳述，已同意採為本案證據，
    依刑事訴訟法第159條之5第1項規定，自有證據能力。另被
    告、檢察官於本院審理時對於下列所述之其他證據資料，均
    不爭執其證據能力，本院審酌該等證據資料作成時之狀況，
    並無不宜作為證據情事，依刑事訴訟法第159條之5第2項規
    定，自得作為證據。
二、訊據被告甲○○固不否認「伊於颱風過後沒幾天之97年10月
    2日下午5時許，在宜蘭縣礁溪鄉○○路48巷1號附近路旁水
    溝內，取走一面『道路輔助標示牌』，且以三輪車將之載離
    現場，想要持以變賣，惟於同日晚間6時40分許，在宜蘭縣
    礁溪鄉○○路77之1號前為警查扣。」之事實（見本院卷第
    59、78、86頁），惟矢口否認有何竊盜犯行，辯稱「我沒有
    竊盜之故意，『道路輔助標示牌』是在水溝內檢的，『道路
    輔助標示牌』不可能遭颱風吹倒於水溝內，我以為『道路輔
    助標示牌』是沒有人要的東西，我才把它檢走，想要拿去變
    賣。」云云，然查：
（一）本件被告所取走之「道路輔助標示牌」係礁溪鄉公所所有
      ，原設置於宜蘭縣礁溪鄉○○路48巷1號旁，因颱風來襲
      而遭吹倒於該處，礁溪鄉公所並未拋棄，礁溪鄉公所於颱
      風過後還在陸續尋查逐一維修所管領之財物中等情，業據
      證人即礁溪鄉公所工務課員工吳源喜於警詢及檢察官偵訊
      時證述綦詳（見警卷第6至9頁，偵卷第5頁）。而薔蜜強
      烈颱風於97年9月27日至29日間，從宜蘭縣南澳地區登陸
      ，強風豪雨肆虐臺灣地區，造成嚴重災情，計有二人死亡
      ，二人失蹤，多處地區淹水、交通中斷，全台逾百萬戶停
      電，其中猶以登陸地點宜蘭縣災情最為慘重之事實，有中
      央氣象局颱風警報發布概況表在卷可稽，且上開颱風災情
      ，亦為當時大眾傳播媒體所廣為報導，被告身居宜蘭更能
      親眼目睹、親身感受，則其對於上情自知之甚詳。佐以，
      本件被告所取走之「道路輔助標示牌」，由外觀觀之仍屬
      新品，且除固定環破損外，該「道路輔助標示牌」之本身
      並無其他破損情形等事實，復據被告坦認在卷（見本院卷
      第59、86頁），並有「道路輔助標示牌」相片二張可資佐
      證。從而，證人吳源喜前揭證詞即堪採信，本件「道路輔
      助標示牌」確為礁溪鄉公所所有，且礁溪鄉公所並未拋棄
      該「道路輔助標示牌」所有權之事實，已堪認定。
（二）其次，「道路輔助標示牌」係道路交通主管機關（或為警
      察局、或為各級地方自治政府）設置於公眾通行之道路上
      ，係屬公家機關所有，且持續管領中之公物，乃眾所周知
      之事實，被告對此亦知之甚詳（見本院卷第59、87頁）。
      且道路交通主管機關於公眾通行之道路上設置「道路輔助
      標示牌」後，雖未24小時派員看管該「道路輔助標示牌」
      ，然道路交通主管機關對於所設置之「道路輔助標示牌」
      本有管理維護之權利義務，會定期或不定期派員巡查所設
      置「道路輔助標示牌」之狀況，於發現「道路輔助標示牌
      」有毀損、傾倒之情形時（機關所屬人員主動發現或民眾
      告知），便會派員加以修復，尤其颱風過後，「道路輔助
      標示牌」毀損、傾倒之情形屢見不鮮，故道路交通主管機
      關均係於颱風過後，派員循序檢查修復，亦屬眾所周知之
      事實，因此，即便是傾倒於路旁水溝內之「道路輔助標示
      牌」，仍應認為該「道路輔助標示牌」還在設置機關之管
      領占有中，不能認為已脫離設置機關之管領占有。本件情
      形，被告所取走之「道路輔助標示牌」係礁溪鄉公所所有
      ，原設置於宜蘭縣礁溪鄉○○路48巷1號旁，且被告係於
      宜蘭縣礁溪鄉○○路48巷1號附近路旁水溝內將之取走之
      事實，已據證人吳源喜證述明確，並為被告所坦認在卷。
      從而，本件「道路輔助標示牌」雖傾倒於原設置位置旁之
      水溝內，然仍處於礁溪鄉公所管領占有中之事實，亦堪以
      認定。
（三）再者，本件被告既然知悉「道路輔助標示牌」係屬公家機
      關所設置管領之公物，且97年10月2日係薔蜜強烈颱風肆
      虐臺灣地區對於宜蘭縣造成嚴重災情後之第三天，而其於
      取走本件「道路輔助標示牌」時，亦知該「道路輔助標示
      牌」並無嚴重破損且屬新品，衡情被告應能預見該「道路
      輔助標示牌」應係遭颱風強風所吹倒，且被告更知此一傾
      倒於路旁之「道路輔助標示牌」仍屬公家機關所有、所管
      領占有之物，絕非公家機關棄置不要之廢棄物，乃被告竟
      仍擅自將之取走搬運離開現場，企圖變賣得利，其有竊取
      該「道路輔助標示牌」之犯意與犯行甚明。故被告所辯「
      我沒有竊盜之故意，『道路輔助標示牌』是在水溝內檢的
      ，『道路輔助標示牌』不可能遭颱風吹倒於水溝內，我以
      為『道路輔助標示牌』是沒有人要的東西，我才把它檢走
      。」云云，顯屬事後卸責諉過之詞，實無足取。
（四）此外，復有贓物認領保管單、查獲現場相片四張在卷可稽
      。
（五）綜上所述，本案事證已臻明確，被告竊盜之犯行洵堪認定
      ，應依法論科。
三、核被告甲○○之所為，係犯刑法第320條第1項之竊盜罪。又
    被告前因侵占、偽造文書案件，經本院以93年訴字第16號判
    決判處有期徒刑七月、四月，應執行有期徒刑十月確定，復
    因詐欺案件，經本院以94年宜簡字第218號判決判處有期徒
    刑四月，如易科罰金，以銀元三百元折算一日確定，經接續
    執行後，甫於96年4月21日假釋縮刑期滿執行完畢之事實，
    有臺灣高等法院被告前案紀錄表一件可資參照，其於受有期
    徒刑之執行完畢後，五年以內故意再犯有期徒刑以上之本罪
    ，為累犯，應依法加重其刑。爰審酌被告之素行、智識程度
    ；犯罪之動機、目的、手段；因偷圖小利，即竊取傾倒於路
    旁之『道路輔助標示牌』，所得財物價值並非甚高；犯後雖
    坦承部分事實經過，然飾詞否認有竊盜之犯意與犯行，難認
    已有悔悟改過之意及被害人所受損害等一切情狀，酌情量處
    如主文所示之刑，並諭知易科罰金之折算標準，以示警懲。
據上論斷，應依刑事訴訟法第284條之1、第299條第1項前段，刑
法第320條第1項、第47條第1項、第41條第1項前段，刑法施行法
第1條之1，判決如主文。
本案經檢察官劉憲英到庭執行職務。
中    華    民    國    98    年    4    月     9     日
                  刑事第三庭法  官  劉家祥
以上正本證明與原本無異。
如不服本判決應於收受送達後十日內向本院提出上訴書狀，並應
敘述具體理由；其未敘述上述理由者，應於上訴期間屆滿後二十
日內向本院補提理由書 (均須按他造當事人之人數附繕本)「切
勿逕送上級法院」。
                            書記官  劉謹翊
中    華    民    國    98    年    4     月    9     日
附錄本案論罪科刑法條：
中華民國刑法第320條（普通竊盜罪、竊佔罪）
意圖為自己或第三人不法之所有，而竊取他人之動產者，為竊盜
罪，處5年以下有期徒刑、拘役或5百元以下罰金。
意圖為自己或第三人不法之利益，而竊佔他人之不動產者，依前
項之規定處斷。
前二項之未遂犯罰之。
中華民國刑法施行法第1條之1
中華民國九十四年一月七日刑法修正施行後，刑法分則編所定罰
金之貨幣 單位為新臺幣。
九十四年一月七日刑法修正時，刑法分則編未修正之條文定有罰
金者，自九十四年一月七日刑法修正施行後，就其所定數額提高
為三十倍。但七十二年六月二十六日至九十四年一月七日新增或
修正之條文，就其所定數額提高為三倍。


司法院資訊處製作；財團法人民間司法改革基金會備份。
